【裁判字號】    95,重訴,49
【裁判日期】    950407
【裁判案由】    交付買賣價金
【裁判全文】
臺灣臺中地方法院民事判決  95年度重訴字第49號
原      告  甲○○○
訴訟代理人  趙建興    律師
被      告  乙○○
上列當事人間請求交付買賣價金事件，經本院於民國九十五年三
月十七日言詞辯論終結，判決如下：
    主    文
被告應給付原告新台幣陸佰參拾玖萬肆仟玖佰肆拾壹元及自民國
九十四年十二月二十日起至清償日止，按年利率百分之五計算之
利息。
訴訟費用由被告負擔。
本判決於原告以新台幣貳佰拾參萬壹仟陸佰元為被告預供擔保，
得假執行；但被告以新台幣陸佰參拾玖萬肆仟玖佰肆拾壹元為原
告預供擔保得免為假執行。
    事實及理由
壹、事實摘要：
一、原告起訴主張：原告將其所有坐落台中市○區○○○段九三
    之六五地號土地及其上房屋（以下簡稱系爭不動產），以新
    台幣（下同）一千八百萬元出賣予被告，並於民國九十四年
    九月二十八日簽訂買賣契約，原告並已依約於九十四年十一
    月八日辦畢系爭不動產所有權移轉登記予被告指定之訴外人
    蘇維祺，詎被告拒不給付尾款六百三十九萬四千九百元四十
    一元，爰依買賣契約請求被告如數給付及自原告發函催告被
    告辦理交屋及支付尾款期限屆滿翌日（即九十四年十二月二
    十日）起至清償日止，按年利率百分之五計算之遲延利息。
    並聲明：如主文所示及願供擔保請准宣告假執行。
二、被告則以：系爭不動產西面面臨台中市○區○○○段第九三
    之一○○地號道路，係第三人蔡明機所有，未經政府徵收，
    隨時有可能遭該筆土地所有權人阻擋通行，故有滅失所減少
    其通常效用或契約預定效用之瑕疵，被告乃請求減少價金，
    惟未獲原告理睬，並聲明：請求駁回原告之訴，如受不利判
    決，願供擔保，請准宣告免為假執行。
貳、法院之判斷：
一、本件兩造關鍵爭執在於系爭不動產西面面臨既有道路即台中
    市○區○○○段第九三之一○○地號土地係私人所有，未經
    政府徵收，是否構成買賣標的物之瑕疵？
二、原告起訴主張兩造就系爭不動產簽訂買賣契約，原告已將系
    爭不動產移轉登記予被告指定之訴外人蘇維祺，惟被告拒不
    辦理交屋及支付尾款等節，為被告所自認在卷，且有原告提
    出之不動產買賣合約書、土地及建物登記謄本在卷足憑，堪
    信為真正。
三、按物之出賣人對於買受人，應擔保其物依民法第三百七十三
    條之規定危險移轉於買受人時無滅失或減少其價值之瑕疵，
    亦無滅失或減少其通常效用或契約預定效用之瑕疵。但減少
    之程度，無關重要者，不得視為瑕疵。出賣人並應擔保其物
    於危險移轉時，具有其所保證之品質。此即出賣人「物之瑕
    疵擔保責任」之規定。亦即指出賣人就出賣標的物「本身」
    之瑕疵，應負擔保責任。其成立要件有四，即：(一)、物之瑕
    疵存在、(二)、物之瑕疵於危險移轉時存在、(三)、買受人善意
    並無重大過失，及(四)、買受人須對受領物為檢查通知（參邱
    聰智著「新訂債法各論」上冊，第一○九頁至一一○頁）。
四、查本件被告主張之物之瑕疵，非關買賣標的物本身，是即與
    前開第(一)要件不符。次查，縱認系爭不動產西面所臨之道路
    用地所有權人為私人，且未為政府徵收，確有影響系爭不動
    產之價值，惟兩造所不爭執其真正之買賣契約第十六條第四
    項明定：「本物件為二十年屋齡以上之透天厝，土地產權係
    屬單獨所有，基地界址以地政機關所測得之資料為準，有關
    改建重建或土地利用相關規定，請買方簽約前徵詢建築專業
    人士意見。」，復觀諸被告提出之台中市○區○○○段第九
    三之一○○地號土地登記謄本，訴外人蔡明機於六十一年十
    二月二十九日即登記為該筆道路土地之所有權人，是被告自
    難諉稱於簽訂買賣契約時不知此筆土地係屬訴外人所有且未
    為政府徵收之情，從而，即與前開第(三)要件不符。
五、綜上所述，被告抗辯系爭標的物有物之瑕疵存在，原告應減
    少價金云云，尚非足採。原告依據買賣契約，請求被告給付
    尾款，則屬有據，應予准許。末查，原告委請律師於九十四
    年十二月十二日，發函催告被告於收受催告函五日內給付尾
    款，並已於同年月十四日送達被告，有律師函及回執在卷可
    稽，堪信為實。從而，原告請求自催告期限屆滿翌日即同年
    月二十日起至清償日止，按法定利率即年利率百分之五計算
    之遲延利息，亦屬有據，應予准許。
參、假執行之宣告：
    兩造均陳明願供擔保，聲請宣告假執行及免為假執行，經核
    均無不合，爰分別酌定相當擔保金額予以宣告之。
肆、結論：原告之訴為有理由，依民事訴訟法第七十八條、第三
    百九十條第二項、第三百九十二條第二項，判決如主文。
中    華    民    國    95    年    4    月     7     日
                  民事第四庭    法  官  曹宗鼎
正本係照原本作成。
如對本判決上訴，須於判決送達後20日內向本院提出上訴狀。
中    華    民    國    95    年    4    月     7     日
                                書記官


司法院資訊處製作；財團法人民間司法改革基金會備份。
